【裁判字號】    89,易,1272
【裁判日期】    900320
【裁判案由】    竊盜
【裁判全文】
臺灣臺北地方法院刑事判決                        八十九年度易字第一二七二號
    公  訴  人  臺灣臺北地方法院檢察署檢察官
    被      告  甲○○
右列被告等因竊盜案件，經檢察官提起公訴（八十九年度偵字第三四五九號），本院
判決如左：
  主  文
甲○○結夥三人以上，攜帶兇器，毀壞安全設備竊盜，處有期徒刑陸月，如易科罰金
以參佰元折算壹日。緩刑貳年。
  事  實
一、甲○○與其兄丙○○、乙○○（該二人均已判決確定），共同基於意圖為自己不
    法所有之犯意聯絡與行為分擔，於民國八十九年二月六日上午十時許，至台北縣
    新店市○○路○段六六０巷二號丁○○所有之蘭花園，由乙○○及甲○○在蘭花
    園外把風，丙○○持客觀上對人之生命、身體具有危險性之丁○○所有之老虎鉗
    一支，損壞上開蘭花園之大門上所附加之門鎖（毀損部份未據告訴），而進入蘭
    花園內竊取丁○○所有之蘭花十七盆，得手後，三人即共同以ＥＩ－八八八一號
    自小客車將竊得蘭花搬運至桃園縣桃園市○○路二０九號之丙○○住處藏放。嗣
    於同日下午五時許，丙○○、乙○○及甲○○另夥同友人戊○○再度前往上開蘭
    花園欲竊取蘭花，而於尚未著手之際，即為丁○○發現而報警查獲。
二、案經臺北縣警察局新店分局報請臺灣臺北地方法院檢察署檢察官偵查起訴。
  理  由
一、訊據被告甲○○固坦承有在桃園縣桃園市○○路二０九號前將蘭花由車上搬至家
    中之事實，惟矢口否認有何竊盜之犯行，並辯稱：伊至現場是煮麥片給雞吃云云
    。惟查：右揭事實，業據同案被告丙○○及乙○○於警訊時均供承係三人共同前
    往新店市○○路○段六六０巷三號丁○○所有之蘭園，由丙○○使用老虎鉗破壞
    蘭園大門鎖頭後，由乙○○及甲○○負責把風，丙○○則將蘭花搬運至乙○○所
    駕駛之ＥＩ－八八八一號自小客車上，將之運送至丙○○住處等情（見八十九年
    偵字第三四五九號偵查卷第六頁正反面、第七頁反面、第八頁正面），並經被害
    人丁○○於警訊時指稱：「（問：經你清點蘭花場內有何財物之損失？價值？數
    量？）大門及門鎖頭遭毀壞，另有蘭花十七盆遭竊，總價值為新台幣陸拾萬元整
    。」、「（問：警方前往主嫌丙○○之桃園縣桃園市○○路（街）二０九號，所
    查扣之蘭花共計十七盆，經你指認是否為你所有之蘭花？）經我當場指認，確為
    我蘭花場內之蘭花。」等情（見前揭偵查卷第十五頁背面），且有被害人丁○○
    所出具之贓物領據及失竊蘭花照片在卷足憑，復經本院至現場勘驗前開蘭花園之
    大門門鎖確有遭破壞之情事，亦有勘驗筆錄及現場照片附本院卷內可按，被告所
    辯不足採信，本件事證已明，被告犯行堪以認定。
二、核被告甲○○所為，均係犯刑法第三百二十一條第一項第二款、第三款、第四款
    之結夥三人以上攜帶兇器毀壞安全設備竊盜罪。公訴人於起訴書之證據並所犯法
    條欄雖認被告甲○○係犯刑法第三百二十一條第一項第三款、第四款之結夥三人
    以上攜帶兇器竊盜罪，惟起訴書之犯罪事實欄業已敘及同案被告丙○○持足以為
    兇器之老虎鉗破壞前開蘭花園之門鎖後入內竊取蘭花之等情，應認毀壞安全設備
    之竊盜行為加重條件事實業據起訴，僅係漏引法條，尚不生變更起訴法條之問題
    ，附此敘明。又被告甲○○與丙○○、乙○○等三人間就前開犯行，有犯意之聯
    絡及行為之分擔，為共同正犯。爰審酌被告甲○○之犯罪動機、目的、手段、所
    竊得財物之價值，及犯罪後已與被害人丁○○達成和解（有被害人丁○○出具之
    同意書一紙附卷可憑）等一切情狀，量處如主文所示之刑。按被告行為後，刑法
    第四十一條業已於九十年一月四日修正，並於九十年一月十日經總統公布，於九
    十年一月十二日生效，修正前刑法第四十一條係規定：「犯最重本刑為三年以下
    有期徒刑以下刑之罪，而受六月以下有期徒刑或拘役之宣告，因身體、教育、職
    業或家庭之關係，執行顯有困難，得以一元以上三元以下折算一日，易科罰金」
    之規定，修正後則規定：「犯最重本刑為五年以下有期徒刑以下之刑之罪，而受
    六個月以下有期徒刑或拘役之宣告，因身體、教育、職業、家庭之關係或其他正
    當事由，執行顯有困難者，得以一元以上三元以下折算一日，易科罰金。但確因
    不執行所宣告之刑，難收矯正之效，或難以維持法秩序者，不在此限。」，是修
    正後之刑法第四十一條第一項前段業已擴大得易科罰金之範圍，依新舊法比較結
    果，應以新法較有利於被告，故本件即應適用修正後之規定，併予諭知易科罰金
    之折算標準。末查，被告甲○○前未曾受有期徒刑以上刑之宣告，此有臺灣高等
    法院檢察署刑案紀錄簡覆表一紙在卷可憑，念其僅係初犯，復於本院審理時表示
    悔意，亦與被害人達成和解，其經此次偵審程序，自當知所惕勉而無再犯之虞，
    本院綜核各情，因認對其所為刑之宣告，以暫不執行為適當，爰併諭知緩刑二年
    ，以啟自新。
三、公訴意旨另以：甲○○、丙○○、乙○○、與戊○○共同意圖為自己不法之所有
    ，於八十九年二月六日十七時許，至台北縣新店市○○路○段六六０巷二號行竊
    蘭花，於行竊之際，為丁○○發現報警查獲，因認被告甲○○此部分另涉犯刑法
    第三百二十一條第一項第三款、第四款之加重竊盜罪嫌云云。按犯罪事實應依證
    據認定之，無證據不得推定其犯罪事實，刑事訴訟法第一百五十四條定有明文，
    次按，刑法上之未遂犯，必須已著手於犯罪行為之實行而不遂，始能成立，此在
    刑法第二十五條第一項規定甚明，同法第三百二十一條之竊盜罪，為第三百二十
    條之加重條文，自係以竊取他人之物為其犯罪行為之實行，至該條第一項各款所
    列情形，不過為犯竊盜罪之加重條件，如僅著手於該項加重之行為而未著手搜取
    財物，仍不能以本條之竊盜未遂論。上訴人在某處住宅之鐵門外探望，正擬入內
    行竊，即被巡捕查獲，是被獲時尚未著手於竊盜之犯罪行為，自難謂係竊盜未遂
    。至其在門外探望，原係竊盜之預備行為，刑法對於預備竊盜並無處罰明文，亦
    難令負何種罪責，最高法院二十七年度滬上字第五十四號判例要旨參照。訊據被
    告甲○○矢口否認有此部分竊盜犯行，經查：證人即被害人丁○○於本院審理時
    證稱：「（問：發現被告行竊經過？）我看到時有發現我蘭花園的鎖被破壞，而
    且蘭花被拿走，我是打算要報警，後來被告等人又來，我是在雞寮旁邊發現他們
    ，．．」、「我發現被告四人時，他們是在蘭花園外小路上在看雞，‧‧‧。」
    等語（見本院八十九年十月二十四日及同年十一月三日訊問筆錄），足見被告甲○○於八十九年二月六日下午五時許尚未進入蘭花園內著手於竊取蘭花之行為，
    即為警查獲而逮捕，參以前揭說明，尚難令其負竊盜罪責，自屬不能證明此部分
    行為成立犯罪，公訴意旨認被告甲○○此部分犯行與前揭論罪科刑之犯行具有連
    續犯之裁判上一罪關係，爰就被告甲○○此部分犯行不另為無罪判決之諭知，併
    此敘明。
據上論斷，應依刑事訴訟法第二百九十九條第一項前段，刑法第二條第一項前段、第
二十八條、第三百二十一條第一項第二款、第三款、第四款、第四十一條第一項前段
、第七十四條第一款，罰金罰鍰提高標準條例第二條，判決如主文。
本案經檢察官柯金柱到庭執行職務
中      華      民      國    九十      年      三      月     二十     日
                                      臺灣臺北地方法院刑事第六庭
                                          法  官  林  欣  蓉
右正本證明與原本無異。
如不服本判決，應於判決送達後十日內，向本院提出上訴狀。
                  書記官  陳  泰  寧
中      華      民      國    九十      年      三      月     二十一   日
附錄本案論罪科刑法條全文
刑法第三百二十一條第一項
犯竊盜罪而有左列情形之一者，處六月以上五年以下有期徒刑：
一  於夜間侵入住宅或有人居住之建築物、船艦，或隱匿其內而犯之者。
二  毀越門扇、牆垣或其他安全設備而犯之者。
三  攜帶兇器而犯之者。
四  結夥三人以上而犯之者。
五  乘火災、水災或其他災害之際而犯之者。
六  在車站或埠頭而犯之者。
前項之未遂犯罰之。


司法院資訊處製作；財團法人民間司法改革基金會備份。
